臺灣南投地方法院民事裁定
111年度消債清字第4號
聲  請  人  
即  債務人  吳美完  
代  理  人  張家榛律師
相  對  人  
即  債權人  彰化商業銀行股份有限公司

法定代理人  凌忠嫄  
代  理  人  林岳樺  
相  對  人  
即  債權人  台北富邦商業銀行股份有限公司

法定代理人  程耀輝  


相  對  人  
即  債權人  國泰世華商業銀行股份有限公司

法定代理人  郭明鑑  


相  對  人  
即  債權人  兆豐國際商業銀行股份有限公司

法定代理人  張兆順  
代  理  人  林勵之  
相  對  人  
即  債權人  滙豐（台灣）商業銀行股份有限公司

法定代理人  陳紹宗  


相  對  人  
即  債權人  國泰人壽保險股份有限公司

法定代理人  劉上旗  


相  對  人  
即  債權人  聯邦商業銀行股份有限公司


法定代理人  林鴻聯  
代  理  人  張義育  
相  對  人  
即  債權人  元大商業銀行股份有限公司


法定代理人  翁健    
代  理  人  黃勝豐  
相  對  人  
即  債權人  凱基商業銀行股份有限公司


法定代理人  魏寶生  


相  對  人  
即  債權人  台新國際商業銀行股份有限公司

法定代理人  吳東亮  
相  對  人  
即  債權人  中國信託商業銀行股份有限公司


法定代理人  利明献  


上列當事人間清算事件，本院裁定如下：
    主  文
聲請人即債務人吳美完自民國一百一十一年十一月二十二日十六
時起開始清算程序。
命司法事務官進行本件清算程序。
    理  由
一、按債務人不能清償債務或有不能清償之虞者，得依本條例所
    定更生或清算程序，清理其債務，消費者債務清理條例（下
    稱消債條例）第3條定有明文。債務人對於金融機構負債務
    者，在聲請更生前，應向最大債權金融機構請求協商債務清
    償方案，或向其住、居所地之法院或鄉、鎮、市、區調解委
    員會聲請債務清理之調解；債務人與金融機構協商或調解成
    立者，不得聲請更生或清算，但因不可歸責於己之事由，致
    履行有困難者，不在此限；第75條第2項規定，於前項但書
    情形準用之，消債條例第151條第1 項、第7項、第8項亦有
    明文。依消債條例第75條第2項規定，如債務人可處分所得
    扣除自己及依法應受其扶養者所必要生活費用之餘額，連續
    3個月低於更生方案應清償之金額者，即推定有「不可歸責
    於己之事由」。又所謂不可歸責於己之事由並不以債務人「
    不可預見」為必要，消債條例第151條第7項但書規定情形，
    僅須於法院就更生或清算之聲請為裁判時存在即可，不以協
    商成立後始發生者為限，並與債務人於協商時能否預見無關
    。債務人於協商時縱未詳加思考、正確判斷，或可預見將來
    履行可能有困難而仍冒然簽約成立協商，亦不能據此即認其
    履行有困難係可歸責於債務人（司法院98年第1期民事業務
    研究會第24號司法院民事廳消債條例法律問題研審小組意見
    參照）。法院開始清算程序之裁定，應載明其年、月、日、
    時，並即時發生效力；法院裁定開始更生或清算程序後，得
    命司法事務官進行更生或清算程序，必要時得選任律師、會
    計師或其他適當之自然人或法人一人為監督人或管理人，消
    債條例第83條第1項、第16條第1項亦定有明文。
二、聲請意旨略以：聲請人即債務人（下稱聲請人）於聲請清算
    前2年，因身患疾病，於家中協助子女照顧小孩並由子女每
    月提供生活費約新臺幣（下同）12,000 元，另領有國民年
    金（遺孀補助）3,772元，而聲請人負欠相對人即債權人（
    下稱相對人）債務總額約3,106,202元，無力清償，前於民
    國95年間與當時最大債權銀行中國信託商業銀行股份有限公
    司（下稱中信銀行）協商成立，清償方案為分120期、年利
    率2.88%、每月清償20,330元，聲請人於斯時照顧中風之配
    偶，每月需支付治療費，致聲請人每月收入無法同時負擔生
    活支出及清償債務，不得已毀諾。聲請人目前由子女提供生
    活費及領取國民年金維生，扣除每月必要生活支出約17,076
    元，顯有不能清償債務情事，又其未經法院裁定開始更生程
    序或宣告破產，爰聲請清算等語。
三、聲請人前揭主張，業據其提出國民身分證影本、健保卡影本
    、戶籍謄本、親屬系統表、司法院家事事件公告查詢清單、
    佑民醫療社團法人佑民醫院診斷證明書、南投基督教醫院門
    診收據、財團法人金融聯合徵信中心查詢當事人綜合信用報
    告回覆書暨當事人綜合信用報告、協議書、全國財產稅總歸
    戶財產查詢清單、中華民國人壽保險商業同業公會保險業通
    報作業資訊系統資料查詢結果表、勞工保險被保險人投保資
    料表（明細）、105至109年度綜合所得稅各類所得資料清單
    、房屋租賃契約書、電信及水電費收據等件為憑。經查：
　㈠聲請人前有不能清償債務之情事，曾於95年間與當時最大債
    權金融機構中信銀行協商成立，分120期、年利率2.88%、每
    月清償20,330元之還款方案，嗣於96年4月25日毀諾等情，
    有聲請人提出之協議書及相對人中信銀行於111年5月31日提
    出到院之民事陳報狀暨協議書在卷可佐，堪認聲請人於95年
    間確有與當時最大債權銀行協商成立。聲請人主張其現以子
    女提供生活費及領取國民年金維生，每月收入約15,772元，
    每月必要支出以111年度臺灣地區每人每月最低生活費1.2倍
    17,076元計算，有聲請人提出之財產及收入狀況說明書、聲
    請人子女書立之給付生活費字據、戶籍謄本附卷可佐，本院
    審酌聲請人所列個人每月必要支出費用，衡諸現今一般生活
    水準，尚屬相當。復參聲請人主張其於95年時，無法同時負
    擔生活支出及清償債務等情，足知聲請人當時因無還款能力
    而未繼續履行還款方案，以聲請人現今之收入扣除上開必要
    生活費用後，勢必不足再清償其於95年間與最大債權銀行中
    信銀行所協商成立之還款方案，聲請人如依上開協商條件每
    月繳納，其必要生活支出顯有不足，自難期聲請人能依協商
    條件履行，聲請人因支付超過能力可負擔之費用而毀諾，應
    認有不可歸責於己之事由，致履行債權銀行之協商清償方案
    有困難。
　㈡聲請人主張其每月收入約12,000元，加計每月領有國民年金
    （遺孀補助）3,772元，又聲請人主張其名下有以其為要保
    人之國泰人壽保險股份有限公司（下稱國泰人壽）美滿人生
    312保險單（保單號碼0000000000）截至111年5月4日保單解
    約金19,650元、新光人壽保險股份有限公司（下稱新光人壽
    ）新光人壽新防癌終身壽險保險單（保單號碼AGN0000000）
    截至111年4月29日保單解約金約21,838元，有聲請人設於臺
    灣土地銀行之年金專戶帳戶存摺明細、南投縣政府111年5月
    3日府社助字第1110103256號函、國泰人壽111年5月6日國壽
    字第1110050223號函暨保險資料、新光人壽111年5月30日新
    壽法務字第1110001035號函暨保險資料在卷可憑。
  ㈢相對人彰化商業銀行股份有限公司陳報債權金額為80,334元
    、相對人台北富邦商業銀行股份有限公司陳報債權金額為45
    0,997元、相對人國泰世華商業銀行股份有限公司陳報債權
    金額為445,945元、相對人兆豐國際商業銀行股份有限公司
    陳報債權金額為141,990元、相對人滙豐（台灣）商業銀行
    股份有限公司陳報債權金額為1,223,623元、相對人聯邦商
    業銀行股份有限公司陳報債權金額為337,765元、相對人元
    大商業銀行股份有限公司陳報債權金額為315,156元、相對
    人凱基商業銀行股份有限公司陳報債權金額為315,755元、
    相對人台新國際商業銀行股份有限公司陳報債權金額為1,12
    5,720元、相對人中信銀行陳報債權金額為2,891,872元、相
    對人國泰人壽陳報債權金額為193,923元，總計上開聲請人
    積欠相對人之債務約為7,523,080元。聲請人每月收入約15,
    772元，每月必要支出17,076元，衡酌聲請人每月之收入扣
    除必要支出已無餘額，堪認聲請人確有不能清償債務之情事
    ，而有藉助清算制度調整其與債權人間之權利義務關係而重
    建其經濟生活之必要，自應許其得藉由清算程序清理債務。
四、綜上所述，聲請人依其收入及財產狀況，確有不能清償債務
    之情事，且未經法院裁定開始更生程序或許可和解或宣告破
    產，本院審酌聲請人每月收入扣除必要支出已無餘額，名下
    尚有國泰人壽保單解約金約19,650元及新光人壽保單解約金
    約21,838元可充清算財團，應有清算實益。此外，聲請人復
    查無消債條例第6條第3項、第8條或第82條第2項所定應駁回
    清算聲請之事由存在，則聲請人聲請清算，核屬有據，自應
    准許，並依首揭規定命司法事務官進行本件清算程序。
五、爰裁定如主文。
中　　華　　民　　國　　111 　年　　11　　月　　22　　日
                  民事第二庭  法　官　楊亞臻
上為正本係照原本作成
本件不得抗告
中　　華　　民　　國　　111 　年　　11　　月　　22　　日
                              書記官　陳雅雯